【裁判字號】    94,小上,118
【裁判日期】    950323
【裁判案由】    給付會款
【裁判全文】
臺灣臺北地方法院民事判決             94年度小上字第118號
上  訴  人  甲○○
訴訟代理人  蕭元亮律師
被  上訴人  李美玲
訴訟代理人  余道明律師
上列當事人間請求給付會款事件，上訴人對於中華民國九十四年
八月十九日，本院臺北簡易庭九十四年度北小字第一六八三號第
一審判決提起上訴，本院於中華民國九十五年三月九日言詞辯論
終結，判決如下：
    主  文
原判決廢棄。
被上訴人在第一審之訴駁回。
第一、二審訴訟費用新臺幣貳仟伍佰元由被上訴人負擔。
    理  由
一被上訴人主張：被上訴人於民國九十二年一月間，以訴外人李
  美滿、李美華之名義，參加訴外人陳有強、簡淑貞所召集之合
  會（下稱系爭合會）二會，每會新臺幣（下同）五萬元，被上
  訴人實質上為系爭合會之會員，上訴人係九十二年三月份得標
  之會員，嗣會首陳有強、簡淑貞於九十二年七月間倒會，上訴
  人未依約定按期給付會款予被上訴人，致被上訴人損失十萬元
  ，爰依合會之法律關係，求為命上訴人給付十萬元之判決（原
  審為被上訴人勝訴之判決）。並聲明：上訴駁回。
二上訴人則以：上訴人雖為系爭合會之會員，惟被上訴人並非系
  爭合會之會員，被上訴人不得依合會之法律關係，請求上訴人
  給付會款。另上訴人已將會款交付會首陳有強，依系爭合會之
  約定，已生清償之效力，雖上訴人於原審已提出會單證明上情
  ，惟原審法院並未審酌上訴人所提前揭之抗辯及證據，逕認被
  上訴人之主張為真實而判決上訴人應給付被上訴人十萬元，原
  判決顯有民事訴訟法第四百六十八條判決適用法規不當及違背
  法令等情。並聲明：(一)原判決廢棄。(二)被上訴人於第一審之訴
  駁回。
三兩造不爭執之事實：
  陳有強、簡淑貞於九十二年一月間，以陳百強為會首召集系爭
  合會，每會五萬元，依會單之記載，被上訴人之姊妹李美滿和
  李美華，以及上訴人均為會員，上訴人於九十二年三月份得標
  ，嗣陳有強、簡淑貞於九十二年七月間倒會，為兩造所不爭執
  ，有合會會單在卷可稽。
四兩造爭執之爭點：
  本件兩造爭執之處，即在於被上訴人得否依合會之法律關係，
  請求上訴人給付會款？
(一)按稱合會者，謂由會首邀集二人以上為會員，互約交付會款及
  標取合會金之契約。其僅由會首與會員為約定者，亦成立合會
  。民法第七百零九條之一第一項定有明文。又債權債務之主體
  ，以締結契約之當事人為準，非債權人不得對債務人請求（最
  高法院十七年上字第九○六號判例意旨參照）。
(二)查陳有強、簡淑貞召集之系爭合會，依會單之記載，被上訴人
  之姊妹李美滿和李美華，以及上訴人均為系爭合會會員，已如
  前述，則被上訴人並非系爭合會之會員，依前開說明，被上訴
  人自不得依合會之法律關係，請求上訴人給付會款。至上訴人
  所呈其為發票人，票載日為九十三年三月八日，金額為十二萬
  三千六百元，付款人為花蓮市第二信用合作社富國分社之支票
  乙紙，亦僅足證其曾支付該票款予陳有強而已，而付款之直接
  、間接原因多端，陳有強兌領該款之原因不明，自不足為其為
  系爭合會會員之證明。故被上訴人主張其以李美滿、李美華名
  義參加系爭合會，其實質上系爭合會之會員，得依合會之法律
  關係，請求上訴人給付會款十萬元云云，顯不足取。
五綜上所述，被上訴人主張其得依合會之法律關係，請求上訴人
  給付會款，為不可採。上訴人前開抗辯，為可採。從而，被上
  訴人依合會之法律關係，請求上訴人給付十萬元，為無理由，
  應予駁回。則原審判命上訴人給付，自有未洽，上訴意旨指摘
  原判決不當，求予廢棄，為有理由，應由本院予以廢棄，改判
  如主文第一、二項所示。
六本件事證已臻明確，兩造其餘主張、陳述及所提證據，經審酌
  與本院前揭判斷不生影響，毋庸再予審酌，併此敘明。
七依民事訴訟法第四百三十六條之三二第二項、第四百五十條、
  第七十八條，判決如主文。
中    華    民    國    95    年    3     月    23    日
                   民事第六庭審判長法  官 吳光釗
                                   法  官 曾部倫
                                   法  官 姜悌文
訴訟費用計算書
項      目                    金  額（新臺幣）
第一審裁判費                  一千元
第二審裁判費                  一千五百元
合      計                    二千五百元
以上正本係照原本作成
本判決不得上訴
中    華    民    國    95    年    3     月    27    日
                                   書記官 蔡炎暾


司法院資訊處製作；財團法人民間司法改革基金會備份。
